【裁判字號】    91,交上易,310
【裁判日期】    920630
【裁判案由】    過失傷害
【裁判全文】
臺灣高等法院刑事判決                          九十一年度交上易字第三一０號
    上  訴  人  臺灣桃園地方法院檢察署檢察官
    被      告  甲○○
    選任辯護人  周承武律師
右列上訴人因被告過失傷害案件，不服臺灣桃園地方法院九十一年度交易字第一七號
中華民國九十一年六月十四日第一審判決（臺灣桃園地方法院檢察署：九十年度偵字
第二四四六號），提起上訴，本院判決如左：
    主  文
原判決撤銷。
甲○○因過失傷害人致重傷，處有期徒刑參月，如易科罰金，以參佰元折算壹日。
    事  實
一、甲○○於民國八十九年十月十七日上午十一時二十七分，駕駛車牌號碼Ｇ八─四
    六四七號自用小客車途經桃園縣中壢市○○路與福州一街交岔路口之便利商店（
    門牌號碼為桃園縣中壢市○○路五四三號）前停車購物，本應注意路側繪有紅實
    線，不得臨時停車，且汽車起步前應注意前後左右有無障礙或車輛行人，並應禮
    讓行進中之車輛行人優先通行，且當時並無不能注意之情事，竟疏未注意上開規
    定，於紅線區任意臨時停車購物後欲自路旁開始駕駛時，將其自小客車車頭偏左
    突出，適有丁○○騎乘車號ＳＪＴ─六六六號輕型機車後載乙○○，沿桃園縣中
    壢市○○路由市區○○○路方向直行途經該處，欲自聯結車右側超車，因甲○○
    所駕之車突然轉入車道，丁○○因閃避不及，且因當時天雨路滑而人、車倒地滑
    行，遭同向由戊○○（經檢察官為不起訴處分）駕駛車號ＡＶ─三六八號之聯結
    車右後輪輾壓，丁○○因此受有左脛腓骨開放性骨折、左小腿肌肉血管壞死之傷
    害，經施以截肢手術，造成其左腿之機能毀敗而受有重傷害。
二、案經丁○○提出告訴，經桃園警察局中壢分局報請臺灣桃園地方法院檢察署檢察
    官偵查起訴。
    理  由
一、訊據被告甲○○固坦承於右揭時間將其所有之Ｇ八─四六四七號自用小客車停車
    於桃園縣中壢市○○路與福州一街交岔路口之便利商店（門牌號碼為桃園縣中壢
    市○○路五四三號）前，惟否認過失傷害犯行，辯稱：當時車子未發動，只有打
    方向燈，並未碰撞到被害人所駕駛之機車云云。經查：
    (一)依「桃園縣警察局道路交通事故調查報告表」所示（見臺灣桃園地方法院檢察
      署八十九年度偵字第一八五０七號卷第十七頁），被告所駕駛之上開自小客車
      所停車位置，固係位於中壢市○○路○道路邊線外而位於福州一街人行穿越道
      前方，惟由現場照片觀之（見同上卷第十八頁、第十九頁），該自小客車雖停
      於環北路、福州一街路口人行穿越道前方，但停靠位置仍位於環北路邊線內側
      ，且核諸桃園縣警察局道路交通事故現場測繪紀錄表（見同上卷第二三頁），
      被告之自小客車確係停於環北路、福州一街路口之環北路上，可見上開調查報
      告表該部分所示情形與事實不符，核先敘明。
    (二)被告於警偵訊雖供稱：「... 行經環北路、福州一街口旁有家便利商店，環北
      路五四三號，我將車停置店門口至便利商店購物，購買完以後我上車打左側方
      向燈等待適當時機要繼續往環北路方向行駛，突然見到我後方有三輛機車直行
      而來，速度很快，似在飆車約五十公里左右，其中一輛機車ＳＪＴ─六六六號
      兩人共乘行至環北路五四三號前，因我車左側剛好行經一輛曳引車ＡＶ─三六
      八號，該輛輕機車為了閃避該曳引車打算從右側超車發現過不去突然煞車結果
      就滑倒，滑至該曳引車右後輪下。」（見同上偵字第一八五０七號卷第四頁反
      面），於偵查中供稱：「我有注意告訴人機車，我看到有三台機車，有二台自
      大貨車左側超車，一台自我和大貨車中間直行」（見台灣桃園地方法院檢察署
      九十年度偵字第二四四六號卷第十頁），惟查：
      (1)當時告訴人及證人戊○○係於環北路、福州一街路口因遇紅燈而停車，此經
        告訴人指明，並經證人戊○○、乙○○證述明確（見原審卷第四七頁、第六
        五頁、第六八頁），而被告於原審供承：「因為有卸貨車停在前面，我沒辦
        法直接出去，先退停在巷口處再打出來」、「我一直看後面是否有車」（見
        原審卷第四五頁、第四六頁），告訴人亦指稱：「當時約在被告自小客車後
        方一公尺，有看見被告倒車，車頭突出，且有打方向燈及倒車燈。」（見原
        審卷第十九頁、第四九頁），證人戊○○亦證稱：「當時我起步過路口時有
        看到司某（即被告）自小客車要切入，因我車子已到司某車門左後方，所以
        我看到司某的車已停下」等語（見同上偵字第二四四六號卷第十頁及同頁反
        面），可見當時被告正欲倒車轉入環北路車道行駛，惟因等待聯結車通過而
        暫時停止。
      (2)告訴人於偵查中稱：「我騎到甲○○駕駛座旁，看到甲○○方向盤是要左轉
        過來，我正好在司某旁邊，我想我已經騎到司某的車旁，且我左邊有車，且
        司某車會無法開過來，我就繼續前行」（見同上偵字第二四四六號卷第九頁
        反面），證人乙○○亦於偵訊證稱：「我們是直行車，有一部墨綠色車在便
        利商店買完東西，自原本停在轉角的位置要轉入我們所走的環北路，我看到
        墨綠車子轉出來的一秒鐘後車子倒地」（見同上偵字第二四四六號卷第九頁
        ）、「我與我同學（丁○○）騎乘一輛輕機車ＳＪＴ─六六六號... 行至環
        北路五四三號前，我同學（丁○○）為了閃避一輛停在路邊之自小客車，福
        特牌、綠色Ｇ八─四六四七號，突然煞車之後就滑倒，滑至一輛曳引大貨車
        輪下，我同學當場被曳引大貨車輾過左小腿，我滑倒後忙扶著貨車輪胎跳出
        來，所以沒有受傷。」、「當時有點下雨陰天，路面溼滑，視線尚可，路上
        車輛頗多」（見同上偵字第一八０五０七號卷第十二頁、第十三頁），證人
        丙○○於本院亦證稱：「我是有看到被告的車子移動過」（本院卷第五十四
        頁），核與上開調查報告表所示被告之自小客車之最後位置係車頭偏左突出
        之情形相符。參以一般人之經驗，被告倒車且車頭偏左突出，既已為告訴人
        所看見，已如前述，如非被告自小客車突然起步，致告訴人不及反應，告訴
        人機車亦不致跌倒，堪認被告看見聯結車後，雖停車讓聯結車先行，但卻未
        禮讓隨後而至之告訴人機車，而突然轉入環北路車道，告訴人因緊急閃避被
        告駕駛之自小客車，復因當時天雨路面濕滑，因而跌倒後，人、車向右前方
        滑行，致告訴人左腿遭聯結車之右後輪輾壓，被告辯稱當時停車未發動等語
        係屬事後卸責之詞，不足採信。
      (3)按紅實線設於路側，用以禁止臨時停車，汽車在設有禁止臨時停車標誌、標
        線處所不得臨時停車，又汽車起步前應注意前後左右有無障礙或車輛行人，
        並應禮讓行進中之車輛行人優先通行，道路交通標誌標線號誌設置規則第一
        百四十九條第一項第一款第五目、道路交通安全規則第一百十一條第三款、
        第八十九條第六款分別定有明文。被告駕駕汽車依法即負有上開注意義務，
        且當時並無不能注意之情形，竟疏未注意上開規定，任意將車斜停於紅線區
        ，本已妨礙該路段往來車輛通行安全，而被告亦坦承已看見到告訴人之機車
        ，竟於路旁起駛向後倒車時，將車頭偏左突出，於聯結車通行時，繼續轉入
        車道，未禮讓行進中之告訴人機車，致告訴人於超車時，被告之自小客車突
        然轉入車道，因閃避不及而人、車跌倒滑行，致其左腿部遭同向戊○○駕駛
        車號之上開聯結車右後輪輾壓，被告有過失責任至明，告訴人因此受有左脛
        腓骨開放性骨折、左小腿肌肉血管壞死之傷害，經施以截肢手術，造成其左
        腿之機能毀敗而受有重傷害，亦有長庚紀念醫院出具之診斷證明書一紙附卷
        可稽（見同上偵字第一八五０七號卷第二二頁）。
      (4)至於被告辯稱當時有打方向燈，固經告訴人證稱確有目睹，惟被告紅線違規
        停車於先，且被告既已注意注意後方有聯結車及機車於外側車道行進中，卻
        未依規定注意禮讓往來車輛行人通行竟將車頭向左偏出後，又突然轉入車道
        ，足以嚴重妨害道路交通安全，自不能以其打方向燈而免除其責任。
    (三)又告訴人於警訊、偵查時雖指稱：「於民國八十九年十月十七日十一時二十七
      分，在中壢市○○路五四三號前，當時我騎乘一輛輕機車ＳＪＴ─六六六號載
      著我同學乙○○ .... 行經環北路五四三號前見到一輛自小客車Ｇ八─四六四
      七號綠色，從左側駛出對方之車左前車側撞到我車輛ＳＪＴ─六六六號後側，
      結果我失去重心就滑倒滑至ＡＶ─三六八號曳引車右後輪，左腿遭車輪輾過」
      （見同上第一八五０七號偵查卷第十頁反面）、「我所知是我機車輪胎位置被
      撞到，因我機車後輪偏歪，我倒地後往前滑」（見同上偵字第二四四六號卷第
      九頁反面） ，但於原審訊問時，先指稱：「當時我是騎機車.... 到被告自小
      客車旁，我不知道是自被告小客車何處撞到，但是我是感覺撞擊力，所以就滑
      倒了」，但隨後改稱：是機車後車輪被撞到，又改稱：「我是指後輪的部位，
      並不是撞到後輪」（分見原審卷第十八頁至第十九頁），而當時駕駛機車於被
      害人機車後方之證人丙○○於本院固亦證稱：「我在丁○○的後面，約五公尺
      左右」、「小汽車是停斜斜的，有移動後來就碰到丁○○，所以丁○○就跌倒
      到聯結車的下面」（見本院卷第五三頁）。經查：
      (1)衡諸經驗，告訴人機車於行進中與被告之自小客車發生碰撞，當必留有摩擦
        或碰撞痕跡，然查上開道路交通事故調查報告表及兩車車損狀況照片所示，
        被告所駕駛車號Ｇ八─四六四七號自用小客車，左前車輪往右偏，左前方保
        險桿上方車角板金往內凹損，且有腐蝕生銹之痕跡；被害人丁○○所駕駛之
        車號ＳＪＴ─六六六號輕型機車，車身並無任何凹損（見同上偵字第一八五
        ０七號卷第十八頁至第二一頁）。
      (2)查被告所駕駛之前述自小客車左前保險桿上方破裂處離地五十至六十公分，
        被害人機車後車輪上緣部位離地僅三十公分，此有肇事車輛碰撞比對位置及
        量尺照片十幀附卷可憑（見原審卷第二五頁、第二六頁、第三四頁至第三六
        頁），二者高度不符，證人游婉祺、簡坤仁於原審亦證稱：被告之前述自小
        客車左前方保險桿之擦痕係屬舊痕（見原審卷第六七頁至第六八頁），而證
        人即當時現場處理之員警黃瑞南於原審證稱：被告之前述自小客車並無掉漆
        或掉落物，告訴人之機車右後輪部位並無任何撞擊痕跡，機車左邊亦無刮痕
        （見原審卷第二一頁、第二二頁），告訴人於原審亦稱：機車後輪排氣管並
        無受損（見同上卷第十九頁）。
      (3)依上開調查報告表所示，戊○○所駕駛之車號ＡＶ─三六八號聯結車之煞車
        痕為三點八公尺至四點三公尺，且告訴人亦稱：當時係停在聯結車右後方，
        起步時也是跟在聯結車後方（見原審卷第四七頁、第四八頁），然觀察上開
        聯結車煞車起始點，約於被告自小客車之左側車體部分，參以血漬係位於聯
        結車後方（聯結車右後輪右側之大灘血漬經告訴人陳稱係待救護時所遺留，
        參原審卷第五三頁），且證人乙○○亦證稱：「車子倒向左邊，滑行約有二
        公尺左右」（見原審卷第十七頁），可見本件告訴人之機車跌倒時應係位於
        被告車體之左側，因倒地後人、車向左前方滑行約二公尺，即上開血漬痕位
        置，遭戊○○所駕駛之聯結車因煞車不及而輾過，自不可能因碰撞被告自小
        客車車頭左側而跌倒。
      (4)且證人乙○○於原審及本院均證稱：是否有被撞到我不知道，因為我沒有感
        覺到等語（見原審卷第十六頁、本院卷第五七頁），以當時證人乙○○係坐
        於告訴人機車後座，如機車後輪部位遭被告自小客車擦撞，證人乙○○豈無
        察覺之理。
      綜上，依兩車之車損及相關證人證述，尚難證明被告所駕駛之前述自小客車有
      擦撞及被害人之機車。至於臺灣省桃園區車輛行車事故鑑定委員會、台灣省車
      輛行車事故覆議鑑定委員會以「司車（即被告）左前葉子板、保險桿左前側擦
      撞損壞，賴（應係丁○○之誤寫）機車腳踏板右側受損」，中央警察大學則以
      「司（即被告）小車左前車角之保險桿左側有擦撞痕，詹（即丁○○）機車角
      踏板右側疑似有受損痕（斷裂痕、刮損痕，但不明確）」、「詹機車右側相當
      二五至三十公分高度處有三處可疑痕跡，乘客腳踏板下方疑似有刮擦痕跡，排
      氣管上疑似有刮擦痕」，認為被告自小客車與告訴人機車發生擦撞，經本院調
      查，尚無證據足認告訴人之機車確與被告之自小客車發生碰（擦）撞，已如前
      述，況如被告自小客車撞及告訴人之機車乘客腳踏板，則當時坐於後座之證人
      乙○○，應該有所知覺，且右小腿至右腳踝部受有傷害，惟證人乙○○僅左腳
      大拇指有瘀青，顯然上開鑑定所認與事實不符，臺灣省桃園區車輛行車事故鑑
      定委員會、台灣省車輛行車事故覆議鑑定委員會、中央警察大學前開部分意見
      ，並不可採。
    (五)告訴人雖無照駕駛，且未注意車前狀況而發生事故，與有過失，但不影響被告
      過失責任之成立。
    綜上所述，被告因違規停車，且明知後方有聯結車及告訴人之機車行進，竟疏於
    注意將其自小客車車頭偏左突出，且於聯結車通行時突然轉入車道，致告訴人因
    閃避而跌倒滑行，遭戊○○駕駛之聯結車右後輪輾壓而受有重傷害，被告有過失
    責任至為明顯，且其過失行為與告訴人之受重傷害間，具有相當因果關係，本件
    事故經送臺灣省桃園區車輛行車事故鑑定委員會、台灣省車輛行車事故覆議鑑定
    委員會、中央警察大學鑑定結果，亦認為被告「駕駛自小客車未注意前後左右車
    輛由路旁起駛」、「於雨天駕駛自小客車，由路旁起駛未讓行進中車輛先行」、
    「於路旁起駛，未注意正常行進中之機車，並未讓其先行」，為肇事原因，有鑑
    定意見書在卷可參（同上偵字第二四四六號卷第十八頁、第三七頁、本院卷第九
    三頁），被告犯行堪以認定。本件事證已明，辯護人聲請傳喚證人陳家福部分（
    本院卷第一０八頁），即無必要，附此敘明。
三、核被告所為，係犯刑法第二百八十四條第一項後段過失傷害致重傷害罪。
四、原審未予詳查，遽以不能證明被告犯罪而諭知無罪，自有未合，檢察官上訴意旨
    亦指摘及此，其上訴為有理由，自應由本院將原判決撤銷改判。爰審酌被告過失
    之程度，告訴人所受傷害之情形，被害人與有過失，被告肇事後態度，及肇事後
    迄今仍未與告訴人達成民事和解等一切情狀，量處有期徒刑三月，並諭知易科罰
    金之折算標準。又被告尚未與被害人成立民事和解，辯護人聲請對被告為緩刑之
    宣告（本院卷第一０八頁），亦有未當，不應准許。
五、本案檢察官係於九十一年八月七日收受原審判決正本，有送達回證在卷可稽（原
    審卷第九十一頁），而於同年月十五日提起上訴（本院卷第九頁），並未逾十日
    之上訴期間，辯護人認為檢察官上訴已逾期，上訴不合法云云（本院卷第七一頁
    ），並不可採，併予指明。
據上論斷，應依刑事訴訟法第三百六十九條第一項前段、第三百六十四條、第二百九
十九條第一項前段，刑法第二百八十四條第一項後段、第四十一條第一項，罰金罰鍰
提高標準條例第一條前段、第二條，判決如主文。
本案經檢察官彭坤業到庭執行職務。
中      華      民      國    九十二    年      六      月     三十     日
                             臺灣高等法院交通法庭
                                 審判長法  官  陳  貽  男
                                       法  官  徐  世  禎
                                       法  官  李  世  貴
右正本證明與原本無異。
不得上訴。
                                       書記官  魏  汝  萍
中      華      民      國    九十二    年      六      月     三十     日
附錄：本案論罪科刑法條全文
刑法第二百八十四條
  因過失傷害人者，處六月以下有期徒刑、拘役或五百元以下罰金，致重傷者，處一
  年以下有期徒刑、拘役或五百元以下罰金。
  從事業務之人，因業務上之過失傷害人者，處一年以下有期徒刑、拘役或一千元以
  下罰金，致重傷者，處三年以下有期徒刑、拘役或二千元以下罰金。


司法院資訊處製作；財團法人民間司法改革基金會備份。
